【裁判字號】    90,上易,173
【裁判日期】    900731
【裁判案由】    毀損
【裁判全文】
臺灣高等法院花蓮分院刑事判決                      九十年度上易字第一七三號
    上  訴  人
    即自 訴 人  乙○○
    被      告  甲○○
右上訴人因被告毀損案件，不服臺灣花蓮地方法院八十九年度自字第六一號中華民國
九十年五月十五日第一審判決，提起上訴，本院判決如左：
    主  文
上訴駁回。
    理  由
一、本案經本院審理結果，認第一審判決被告甲○○無罪並無不當，應予維持，並引
    用第一審判決書記載之理由。
二、自訴人上訴意旨略以：原審未詳查自訴人之地上物係在花蓮縣豐賓鄉公所取得有
    償撥用係爭土地前即已設置，又未查明自訴人違反山坡地保育利用條例之判決，
    業經最高法院八十九年度台非字第四八八號刑事判決理由說明「不能證明被告有
    違反山坡地保育利用條例之犯行」。又本案所指被告所毀損之圍籬、水泥台階、
    擋土牆、果樹、花木等地上物，並非違章建築；且花蓮縣豐賓鄉公所亦未依土地
    法第二百四十一條，給予補償；又本件土地所有權登記訴訟，尚在行政法院訴訟
    中，鄉公所不得拆除自訴人之地上物云云。
三、按犯罪事實應依證據認定之，無證據不得推定其犯罪事實；又不能證明被告犯罪
    者，應諭知被告無罪之判決，刑事訴訟法第一百五十四條、第三百零一條第一項
    分別定有明文。又按刑法第三百五十四條之毀損器物罪，係以毀棄、損壞「他人
    之物」，為構成要件。再不動產物權，依法律行為而取得設定、喪失、及變更者
    ，非經登記，不生效力，民法第七百五十八條亦有明文；且依土地法第四十三條
    之規定，其登記有絕對效力。況物之構成部分除法律有特別規定外，不得單獨為
    物權之標的物，未與土地分離之樹木，依民法第六十六條第二項之規定，為土地
    之構成部分，與同條第一項所稱之定著物為獨立之不動產者不同；動產與他人之
    不動產相結合，須已成為不動產之重要成分，即非經毀損或變更其物之性質，不
    能分離，即因附合而由不動產所有人取得動產所有權（最高法院三十二年度上字
    第六二三二號判例、八十八年度台上字第一五二六號判決參照）。經查：本件上
    訴人所指其設置圍籬、水泥台階、擋土牆、果樹、花木等地上物之土地，為花蓮
    縣豐賓鄉○○○段八之三地號，上訴人在原審復自承該地號花蓮縣豐賓鄉在民國
    （下同）七十六年十二月三十一日取得所有權登記；又該地號管理人為花蓮縣豐
    賓鄉公所，此情亦有該地號登記簿謄本附卷可憑，是花蓮縣豐賓鄉為本件土地之
    所有權人，殆無疑義。揆諸前揭說明，上訴人所設置之圍籬、水泥台階、擋土牆
    、果樹、花木等地上物或與花蓮縣豐賓鄉所有之不動產相結合，或為花蓮縣豐賓
    鄉所有土地之構成部分，即由不動產所有人花蓮縣豐賓鄉取得上開地上物之所有
    權。而被告為花蓮縣豐賓鄉鄉長，其在該鄉所有之土地施工，縱有損害地上物，
    亦與刑法第三百五十四條之毀損「他人之物」構成要件有別，自無構成該罪之餘
    地，應予補充。至上訴人所稱本件土地所有權登記訴訟，尚在行政法院訴訟中一
    節，縱屬實情，在未判決確定之前，就花蓮縣豐賓鄉已為之本件土地所有權登記
    效力不生任何影響，附此敘明。綜上各情，上訴意旨所指，經核均無理由，應予
    駁回。
據上論斷，應依刑事訴訟法第三百七十三條、第三百六十八條，判決如主文。
中      華      民      國    九十      年      七      月    三十一    日
                                    審判長法官  吳  鴻  章
                                          法官  張  健  河
                                          法官  林  德  盛
右正本證明與原本無異。
本件不得上訴。
                                        書記官  哈  廣  明
中      華      民      國    九十      年      七      月    三十一    日


司法院資訊處製作；財團法人民間司法改革基金會備份。
